臺灣士林地方法院民事判決　　　　　　　92年度簡上字第97號
上　訴　人　丙○○
訴訟代理人　傅文民　律師
複　代理人　甲○○
　　　　　　　　　　　1 樓
被　上訴人　乙○○
　　　　　　大河文明社區管理委員會
法定代理人　丁○○
共　　　同
訴訟代理人　莫詒文　律師
當事人間請求確認車位專用權存在事件，上訴人對於中華民國92
年4 月3 日本院士林簡易庭91年度士簡字第893 號第一審判決提
起上訴，本院於94年7 月14日言詞辯論終結，判決如下：
    主      文
原判決關於駁回上訴人後開第二項之訴部分及訴訟費用之裁判均
廢棄。
被上訴人大河文明社區管理委員會應給付上訴人進出該社區停車
場所需遙控器，並不得妨害上訴人使用該社區停車場所屬停車位
。
其餘上訴駁回。
第一、二審訴訟費用由被上訴人大河文明社區管理委員會負擔二
分之一，餘由上訴人負擔。
    事實及理由
壹、程序方面
  一本件被上訴人大河文明社區管理委員會之法定代理人於起訴
    時為王文雄，嗣於訴訟進行中先變更為曾志中，復變更為丁
    ○○，有臺北縣淡水鎮公所函影本二件附卷可稽，且經具狀
    聲明承受訴訟，依法並無不合，應予准許。
  二按訴訟繫屬中為訴訟標的之法律關係，雖移轉於第三人，於
    訴訟無影響，民事訴訟法第254 條第1 項前段定有明文，因
    此於訴訟繫屬中，當事人縱將訴訟標的法律關係移轉於第三
    人，該訴訟程序仍由原當事人進行，亦即原當事人仍為適格
    之當事人；又上開條文所謂於訴訟無影響，係指原告或被告
    不因為訴訟標的之法律關係移轉於第三人，而影響關於為訴
    訟標的之法律關係之要件而言（參照最高法院44年台上1039
    號判決），本件上訴人於訴訟繫屬中，縱使將主建物即門牌
    號碼台北縣淡水鎮○○路143 之6 號17樓房屋所有權及其基
    地應有部分移轉給第三人，依前揭條文規定於訴訟亦無影響
    ，上訴人請求確認如附圖所示編號107 號停車位（下稱系爭
    10 7號停車位）使用權存在或使用大河文明大樓社區所屬其
    他停車位之權利，自不因此而受影響，被上訴人辯稱上訴人
    已非持有主建物之住戶，不得再單獨主張停車位使用權云云
    ，自不足採，合先敘明。
貳、得心證之理由：
  一上訴人主張：
    (一)上訴人於民國90年10月25日以新臺幣（下同）2,667,000
      元向本院民事執行處投標買受而取得債務人李惠叔所有坐
      落台北縣淡水鎮○○段54地號土地應有部分，及其上建物
      1064建號即門牌號碼台北縣淡水鎮○○路143 之6 號17
      樓全部，暨993 建號即門牌號碼同鎮路14 3之6 號3 樓應
      有部分392 分之2 （詳細面積、權利範圍、附屬建物、共
      同使用部分均詳如附表所載）。其中上訴人所買受之系爭
      993 建號持分所表彰者為停車位之使用權，依李惠叔與出
      賣人仕豐建設股份有限公司（下稱仕豐建設公司）簽訂之
      車位預定買賣契約書第1 條約定：「預定買賣車位標示：
      座落台北縣淡水鎮○○段54…等地號所在，由乙方（賣方
      ）逕行規劃所興建定名為『大河文明』之地下第層車位
      編號第壹零柒號所在之上下機械式停車位…」，可見李惠
      叔與仕豐建設公司間已成立分管契約，上訴人自得依該分
      管契約繼受取得系爭107 號停車位之權利。雖本院民事執
      行處拍賣公告載明：993 建號係拍賣不動產應有部分，查
      無債務人現實占有部分，拍定後不點交，惟其意僅是拍定
      後法院不負責點交而已，並不影響上訴人依分管契約繼受
      取得系爭107 號停車位之權利。
    (二)系爭107 號停車位為法定停車位，法定停車位為區分所有
      建物之共同使用部分，而不是區分所有建物，購買此類停
      車位實係買受停車位所占共同使用部分之「持分權利」，
      故購買法定停車位者經登記取得該停車位所屬建物之應有
      部分時，即附隨取得使用法定停車位之權利，並不因出賣
      法定停車位者有否點交而有不同。李惠叔與仕豐建設公司
      簽立上開「車位預定買賣契約書」，買賣系爭107 號停車
      位並經登記取得993 建號應有部分後，即取得使用系爭10
      7 號停車位之權利。依上開分管契約被上訴人於92年8 月
      16日提出之大河文明住戶管理手則其中住戶管理公約第6
      條第4 款、停車場使用管理辦法第23條，上訴人享有系爭
      建號993 建物之應有部分，即得使用系爭107 號停車位或
      大河文明大樓社區所屬停車場其他停車位。
    (三)縱被上訴人乙○○亦因購買系爭107 號停車位，經登記取
      得該停車位所屬993 建號建物應有部分，致上訴人不能與
      被上訴人乙○○同時使用系爭107 號停車位，上訴人仍得
      「依分管契約」使用大河文明社區停車場所屬其他停車位
      。因此被上訴人大河文明社區管理委員會本不得妨害上訴
      人使用該社區停車場所屬停車位，況且上訴人於使用大河
      文明社區停車場所屬停車位時，須備妥進出該社區地下室
      所需遙控器，亦應由停車場管理單位即被上訴人大河文明
      社區管理委員會提供，詎不惟被上訴人乙○○否認上訴人
      對系爭107 號停車位有使用權，被上訴人大河文明社區管
      理委員會亦否認上訴人有使用社區停車場之權利。為此，
      依共有人使用收益權及分管契約之法律關係，先位請求確
      認上訴人對系爭107 號停車位使用權存在。備位請求被上
      訴人大河文明社區管理委員會應給付上訴人進出該社區停
      車場所需遙控器（原審原請求應給付上訴人進出該社區停
      車場之出入證件，於本院訴訟繫屬中更正用語具體指明應
      給付上訴人進出該社區停車場所需遙控器）並不得妨害上
      訴人使用該社區停車場所屬停車位。原審駁回上訴人在第
      一審之訴。上訴人不服提起上訴，求為廢棄原判決，先位
      聲明請求確認上訴人對於坐落台北縣淡水鎮○○段1243
      建號建物地下3 層如附圖所示編號第107 號停車位使用權
      存在。備位聲明請求被上訴人大河文明社區管理委員會應
      給付上訴人進出該社區停車場所需遙控器，並不得妨害上
      訴人使用該社區停車場所屬停車位。
  二被上訴人辯稱：
    (一)系爭107 號停車位係由被上訴人乙○○向前手黃國定所購
      買，黃國定係於84年12月18日登記完成並確實經仕豐建設
      公司交付後管領使用系爭107 號停車位，被上訴人乙○○
      向其買受時移轉、交付並連續占有，其權利證明無疑，被
      上訴人乙○○本屬善意，亦得主張善意受讓。系爭107 號
      車位既係仕豐建設公司點交予被上訴人乙○○之前手，乙
      ○○買受房屋及車位後同時獲交付遙控器及停車位使用刷
      卡卡片等，實際管領使用。被上訴人乙○○為善意之買受
      人，並受點交車位，應受善意受讓之保護。而上訴人之前
      手為李惠叔，而李惠叔究竟有無交付價金或買賣契約有無
      成立，均不明確，何況其並未受物之交付。
    (二)上訴人拍定之不動產，於法院拍賣公告上載明：993 建號
      ，查無現實占有部分，拍賣不點交等語，上訴人所買受之
      標的既無現實占有部分，自無分管契約之權利亦無繼受該
      車位之分管協議之權利。上訴人雖主張法院執行查封在被
      上訴人乙○○買賣之前，惟法院於拍賣時即因其查封權利
      範圍並不及於現實占有之車位之權利部分，故公告載明查
      無現實占有部分不點交，因此，現實占有之車位權利不在
      其自始查封之範圍內，原查封、拍賣之權利範圍不及於車
      位部分，縱其查封在前，亦不影響被上訴人乙○○取得該
      車位分管契約之權利。拍賣公告上既已載明該應有部分，
      無實體占有部分，上訴人拍受該標的，應受其拘束。上訴
      人主張受有分管契約權利得實體占有，即無根據。執行卷
      宗對於上訴人所獲拍定之該993 建號持份，經實際執行人
      員到案證述，當時查封權利並無及於地下室車位，載明公
      告之查勘紀錄上。按區分所有建物於買賣房屋之時均對於
      車位有協定，屬分管契約，而分管契約係就特定之部分約
      定占有管理及使用之特約，係有實體占有，現場查封筆錄
      記明：「因申請停車位未獲通過所以將三樓持分分給住戶
      ，目前三樓作為堆放雜物使用」顯見當時查封之標的為3
      樓房屋之持分而系爭補償持分為房屋，僅為補足其公設之
      持份，如有車位則必另給與有實際占有之車位，而今並無
      實際占有，且查封範圍不及地下室車位，否則何需表示「
      三樓現狀堆放雜物」，而經執行法院實地勘查後亦載述「
      另九九三建號係拍賣不動產應有部分，查無債務人現實占
      有部分」，顯見上訴人主張之獲拍定之該993 建號持分，
      確實經現場查勘無現實占有部分，亦無車位權利記載於執
      行筆錄及拍賣公告上，既無現實占有部分，即與車位屬現
      實占有之權利不符，自不在查封範圍。
    (三)本社區住戶建物或地下室停車位之遙控器，均於買賣移轉
      時，由所有權人點交，大河文明管理委員會並無權利交付
      各該用戶停車位之遙控器。社區管理委員會僅在維護管理
      該公寓大廈，並執行區分所有權人會議事項，並無交付財
      產或各該車位地下室遙控器之權利或義務。系爭停車場遙
      控器並非屬社區管理委員會之財產權，亦不屬管理委員會
      之職權，亦非管理委員會得處分交付，管理委員會之權責
      ，僅在檢查證件門禁、出入，大樓安全維護會議事項，並
      無就區分所有權人或建商間實體權利爭執之私權糾紛加以
      干涉之權，上訴人應以財產權歸屬為對象，以取得遙控器
      。其以被上訴人管理委員會為其請求對象，委不足取。
    (四)綜上，上訴人之上訴為無理由，求為駁回其上訴。
  三兩造不爭執之事實：
    (一)系爭107 號停車位現由被上訴人乙○○占有使用中。
    (二)上訴人系爭993 建號持分是由本院拍賣程序取得，拍賣公
      告上載明查無債務人現實占有部分，拍賣後不點交。
    (三)大河文明社區住戶實際占有停車位之人都是持有993 建號
      建物持分之人，亦即持有993 建號持分392 分之2 之人即
      係擁有停車位持分之意。
    (四)大河明文社區的停車位都是法定停車位，沒有單獨地下室
      停車位的權狀，有停車位之人均持有993 建號持分392 分
      之2 。
    (五)上訴人目前沒有大河文明社區房屋所有權，只有993 建號
      持分的所有權。
  四上訴人主張：其前手李惠叔與仕豐建設公司簽訂車位預定買
    賣契約書中已約定預定買賣之車位為系爭107 號停車位，是
    李惠叔已透過與仕豐建設公司之約定而與全體共有人成立分
    管契約，上訴人自得依該分管契約繼受取得系爭107 號停車
    位之使用權等語。被上訴人則以前詞置辯，經查：
    (一)按最高法院48年度台上字第1065號判例，認為：「共有人
      於與其他共有人訂立共有物分割或分管之特約後，縱將其
      應有部分讓與第三人，其分割或分管契約，對於受讓人仍
      繼續存在」，就維持法律秩序之安定性而言，固有其必要
      ，惟應有部分之受讓人若不知悉有分管契約，亦無可得而
      知之情形，受讓人仍受讓與人所訂分管契約之拘束，有使
      善意第三人受不測損害之虞，與憲法保障人民財產權之意
      旨有違，首開判例在此範圍內，嗣後應不再援用，業經司
      法院大法官會議於83年6 月3 日以司法院釋字第349 號解
      明確。
   (二) 經查上訴人雖主張仕豐建設公司已將系爭107 號停車位出
      售其前手李惠叔，伊繼受取得系爭993 建號持分後，該分
      管契約對於伊仍繼績有效，惟該系爭107 號停車位從未曾
      點交予李惠叔，亦為上訴人所不爭執，是無論是住戶或大
      河文明社區管理委員會均無從知悉李惠叔與仕豐建設公司
      有該分管契約存在。反觀被上訴人乙○○係向其前手黃國
      定購買系爭107 號停車位，仕豐建設公司係同時將系爭停
      車位分別出售予上訴人之前手李惠叔與被上訴人乙○○之
      前手黃國定，惟黃國定與仕豐建設公司於84年12月18日完
      成不動產所有權登記並確實經仕豐建設公司交付後管領使
      用系爭107 號停車位，被上訴人乙○○向其買受後經其移
      轉交付向管理委員會繳納系爭停車位之管理費並繼續占有
      至今，有被上訴人提出之喜月交屋證明、仕豐建設公司備
      忘錄、停車位簽收單、交屋驗收單等各一份、停車位管理
      費收據六張（以上均為影本）（附於原審第38頁至第40頁
      、第42頁至第44頁、第46頁）可證，並為上訴人所不否認
      ，上訴人既無從證明黃國定與被上訴人乙○○明知有其所
      主張之分管契約存在，而依社會常理被上訴人乙○○亦實
      無可得知有上訴人所主張之分管契約存在之情形，被上訴
      人乙○○應為善意第三人足堪認定，依前開解釋意旨，被
      上訴人乙○○自應受善意第三人之保護而不受上訴人所主
      張分管契約之拘束，是上訴人先位聲明請求確認上訴人對
      系爭107 號停車位有使用權存在，即屬無據，不應准許。
  五上訴人另主張縱其不能使用系爭107 號停車位，上訴人仍得
    依分管契約使用大河文明社區停車場所屬其他停車位。被上
    訴人大河文明社區管理委員會不得妨害上訴人使用該社區停
    車場所屬停車位，並應提供進出該社區地下室所需遙控器等
    語，被上訴人大河文明社區管理委員會持前詞置辯，拒絕上
    訴人之請求並否認上訴人有使用社區停車場之權利。經查：
    (一)按契約固須當事人互相表示意思一致始能成立，但所謂互
      相表示意思一致，不限於當事人直接為之，其經第三人為
      媒介而將當事人互為之意思表示從中傳達而獲致意思表示
      一致者，仍不得謂契約未成立。公寓大廈之買賣，建商與
      各承購戶分別約定，該公寓大廈之共用部分或其基地之空
      地由特定共有人使用者，除別有規定外，應認共有人間已
      合意成立分管契約（參最高法院91年台上字第2477號判決
      要旨）。本件系爭停車場為被上訴人社區之共用部分且該
      停車位為法定停車位，並非所有社區住戶均有停車位之使
      用權，而係有購買停車位之住戶方得使用停車位，為兩造
      所不爭執。仕豐建設公司於預售房屋時，即與各買受人簽
      訂車位預定買賣契約書，並分別約定各車位所有人之使用
      範圍，亦有上訴人提出之李惠叔車位預定買賣契約書及被
      上訴人提出之黃國定車位預定買賣契約書等影本各一份可
      稽，由此可見車位共有人間業已透過與仕豐建設公司簽約
      之方式成立車位分管契約。又法定停車位只是區分所有建
      物之共同使用部分並非區分所有建物，車位買受人所買受
      者為使用停車場共同部分之持分權利，再依分管契約占用
      特定之停車位，是購買法定停車位者經登記取得該車位所
      屬建物之應有部分時，即取得按其比例使用法定停車位之
      權利，分管契約不過就法定停車位之使用範圍加以特定。
      本件社區建商即仕豐建設公司於辦理所有權登記時將停車
      位灌注登記附屬於系爭993 建號之公設持分內，使993 建
      號之公設持分因而膨脹比其他戶多出400 倍，藉此993 建
      號之持分等於持有附屬其膨脹之（法定停車位）公設持分
      ，實則該993 建號持份392 分之2 之人係擁有車位持分之
      意，業據被上訴人於93年5 月17日出具之民事辯論意旨狀
      中自認在卷，並為上訴人所不爭執。上訴人既已取得系爭
      993 建號持分392 分之2 之持分，其當然擁有停車位之持
      分，自有按其比例使用法定停車位之權利。上訴人雖因其
      前手李惠叔及其本人均未受107 號停車位之點交，而被上
      訴人乙○○受善意第三人之保護，不受上訴人所主張分管
      契約之拘束，致無法取得特定停車位即系爭107 號停車位
      之使用權，但其仍得以停車場共有人之身分，按其比例使
      用社區停車場之權利，被上訴人自不得妨害上訴人基於共
      有人身分使用該社區停車場所屬停車位。
    (二)被上訴人另辯稱：法院拍賣公告上載明：993 建號，查無
      現實占有部分，拍賣不點交，故上訴人所買受之標的不含
      現實占有車位之權利云云，惟查上訴人既已拍定取得系爭
      1064建號全部、993 建號持分392 分之2 ，其當然擁有停
      車位之持份，自有按其比例使用法定停車位之權利，已如
      前述。執行法院拍賣公告，只是法院於查封時經形式上之
      調查無從查知債務人李惠叔實際占有停車位之情形，故公
      告上載明993 建號，查無現實占有部分，拍賣後不點交，
      其意僅是指拍定後法院不負責點交停車位予拍定人，並非
      指執行法院於實體上加以認定拍定人買受之不動產不含停
      車位或日後不得實際受領停車位之占有。拍定人是否繼受
      停車位分管契約，得否占有停車位，均應依實體調查結果
      認定，被上訴人所辯，顯有誤會，委不足採。
    (三)又被上訴人大河文明社區管理委員會辯稱：本社區住戶建
      物或地下室停車位之遙控器，均於買賣移轉時，由所有權
      人點交，大河文明管理委員會並無權利交付各該用戶停車
      位之遙控器云云。惟查被上訴人大河文明社區管理委員會
      係系爭社區全體區分所有權人意思之執行機關，對內執行
      公寓大廈管理事務，對外代表區分所有權人全體，其並訂
      定有停車場使用管理辦法，其停車場之進出均由管理委員
      會授權管理中心人員執行管理，上訴人既為停車場共有人
      之一，得按其比例使用社區停車場之權利，其實體上為有
      停車位權利之人，並無疑異。被上訴人大河文明社區管理
      委員會為管理停車場之實際執行機關，自有於上訴人自行
      負擔停車位遙控器費用時，交付出入停車場所需遙控器，
      使其使用社區停車場，被上訴人大河文明社區管理委員會
      所辯，不足採信。
    (四)是依前揭說明，上訴人以先位聲明主張並請求確認上訴人
      對系爭107 號停車位有使用權存在，固無理由，惟其備位
      聲明主張被上訴人大河文明社區管理委員會應給付上訴人
      進出該社區停車場所需遙控器，並不得妨害上訴人使用該
      社區停車場所屬停車位，於法則無不合。
  六綜上所述，上訴人於原審起訴先位聲明請求確認上訴人對系
    爭107 號停車位有使用權存在，為無理由，不應准許。原審
    判決駁回上訴人先位聲明之訴，核無違誤。上訴意旨指摘原
    判決不當，求予廢棄，為無理由，此部分之上訴應予駁回。
    另上訴人備位聲明請求被上訴人大河文明社區管理委員會應
    給付上訴人進出該社區停車場所需遙控器，並不得妨害上訴
    人使用該社區停車場所屬停車位，為有理由，自應予准許。
    原審就上開應准許部分，為上訴人敗訴之判決，尚有未洽，
    上訴意旨求予廢棄改判，為有理由，爰予以廢棄改判如主文
    第二項所示。
  七本件事證已臻明確，兩造其餘攻擊防禦方法及舉證，經審酌
    與本件判決結果不生影響，爰不一一論述，併此敘明。
  八據上論結，本件上訴為一部有理由，一部無理由，依民事訴
    訟法第436 條之1 第3 項、第449 條第1 項、第450 條、第
    463 條、第79條，判決如主文。
中　　華　　民　　國　　94　　年　　7 　　月　　21　　日
                  民事第一庭  審判長法  官  黃小瑩
                                    法  官  許永煌
                                    法  官  陳靜芬
以上正本證明與原本無異。
本判決不得上訴。
中　　華　　民　　國　　94　　年　　7 　　月　　26　　日
                                    書記官  陳秀蘭
